臺灣臺東地方法院交通事件裁定　　　　94年度交聲字第63號
異　議　人
即受處分人　甲○○
原處分機關　交通部公路總局高雄區監理所臺東監理站
代　表　人　楊財惠
上列受處分人因違反道路交通管理處罰條例案件，對於交通部公
路總局高雄區監理所臺東監理站民國九十四年九月二十七日所為
之處分（原處分案號：東監違字第裁八一─Ｔ00000000
號），聲明異議，本院裁定如下：
    主  文
原處分撤銷。
甲○○不罰。
    理  由
一、原處分意旨略以：原處分機關以異議人即受處分人甲○○於
    民國九十二年十月二日十九時二十分，駕駛車牌號碼ＶＺ─
    八九九，車主為京慶營造有限公司之自用大貨車，行經大坪
    路段（五百噸軍火庫前），為連江縣警察局東莒派出所員警
    邱耿民攔檢，是時異議人未提出合法有效之大貨車職業駕駛
    執照，員警以其違反道路交通管理處罰條例第二十五條第二
    款「駕駛執照遺失或損毀，不報請公路主管機關補發或依限
    期申請換發者」（違規事實欄則記載「未帶駕照」），當場
    填單舉發，並經異議人按指印收受之。惟該監理站嗣查監理
    站連線資料結果，發現異議人之職業駕駛執照自八十五年七
    月八日起因未參加審驗超過一年，已被逕行註銷其駕駛執照
    在案，遂於九十四年九月二十七日以東監違字第裁八一─Ｔ
    00000000號裁決書，將舉發違規事實由「未帶駕照
    」更正為「領有機器腳踏車駕駛執照駕駛大型車者」，並改
    依道路交通管理處罰條例第二十一條之一第一項第二款之規
    定，裁處異議人罰鍰新臺幣（下同）八萬元。
二、聲明異議意旨略以：異議人違規時間為九十二年十月二日十
    九時二十分，卻遲至九十四年九月二十七日始裁決，於法似
    有未合，且異議人長年在外地工作，裁決書並未合法送達異
    議人簽收，又依道路交通管理處罰條例第二十一條之一第一
    項第二款裁處異議人罰鍰八萬元，對工人階級而言顯然過重
    ，請准予重新審理等語。
三、按「行為人有本條例（即道路交通管理處罰條例）之情形者
    ，應填製舉發違反道路交通管理事件通知單，並於被通知人
    欄予以勾記，其通知聯依下列規定辦理：一、當場舉發者，
    應填記駕駛人或行為人姓名、性別、出生年月日、地址、身
    分證統一號碼及車主姓名、地址、車牌號碼、車輛種類。被
    查獲之駕駛人或行為人為受處分人時，應將該通知單填記後
    交付該行為人簽名或蓋章收受之……」，違反道路交通管理
    事件統一裁罰基準及處理細則第十一條第一項第一款載有明
    文；同細則第十二條第一項復明定：「填製通知單，應就其
    違反行為簡要明確記載於違規事實欄內，並記明其違反條款
    」。職是，執行交通勤務或稽查人員當場查獲違反交通管理
    事件之稽查取締程序，應就違反道路交通管理處罰條例之違
    規行為，填製「舉發違反道路交通管理事件通知單」交付行
    為人收受，且須明確記載違規事實及其違反條款，如未就違
    規行為合法舉發，公路主管及警察機關即不得據以裁罰。
四、次按「職業汽車駕駛人之駕駛執照，應自發照之日起，每滿
    三年審驗一次，並於審驗日期前後一個月內向公路監理機關
    申請審驗，經審驗不合格者，扣繳其駕駛執照，俟審驗合格
    後發還之」，道路交通安全規則第五十四條第一項定有明文
    ；另道路交通管理處罰條例第二十六條亦明定：「職業汽車
    駕駛人，不依規定期限，參加駕駛執照審驗者，處一百元以
    上二百以下罰鍰；逾期一年以上者，逕行註銷其駕駛執照」
    。又道路交通管理處罰條例第二十一條第一項第二款與第二
    十一條之一第一項第二款條文，就持機器腳踏車駕駛大貨車
    者，雖均有違反前開二條文之處罰規定，惟本「從一重處斷
    」之法理原則，及基於處罰條例增訂第二十一條之一係為加
    重對持不合規定駕駛執照駕駛大型車輛處罰之修法意旨，有
    關前開重複適用於處罰條例第二十一條與第二十一條之一條
    文之違規行為，交通部已與內政部會銜發布「違反道路交通
    管理事件統一裁罰標準及處理細則」，並於該細則附件「違
    反道路交通管理事件統一裁罰標準表」中規定應依處罰條例
    第二十一條之一規定處罰（交通部九十三年十二月二十一日
    交路字第０九三００六五一０六號函參照）。
五、經查本件異議人其原持有之職業駕駛執照，業經公路監理機
    關依前開規定逕行註銷，有異議人汽車駕照基本資料，內容
    載：「照類：職貨」、「吊扣銷歷史情況：逾審逕註」在卷
    可稽。異議人於九十二年十月二日十九時二十分，駕駛車牌
    號碼ＶＺ─八九九，車主為京慶營造有限公司之自用大貨車
    ，行經大坪路段（五百噸軍火庫前），為員警攔檢，因未能
    提出合法有效之大貨車職業駕駛執照致遭舉發之違規事實，
    參諸前揭說明，應同係道路交通管理處罰條例第二十條第一
    項第二款與第二十一條之一第一項第二款規定之行為，再本
    從一重處斷之法理原則，逕依該條例第二十一條之一第一項
    第二款規定處罰，而非同條例第二十五條第二款「駕駛執照
    遺失或損毀，不報請公路主管機關補發或依限期申請換發者
    」之行為，此有上開汽車駕照基本資料可查，惟證人即連江
    縣警察局舉發違反道路交通管理事件通知單填單人邱秉豐（
    原名邱耿民）警員，至本院具結證稱：依照通知單上載舉發
    違反法條是道路交通管理處罰條例第二十五條第二款，通知
    單上左下角上有記載「逾審逕註」字樣究係在舉發當時即填
    載，抑或事後所加註，已不復記憶，舉發當時伊固有在現場
    ，然伊係將職章交予當時支援之保安總隊隊員蓋印，舉發通
    知單非伊所填載者等語，及原處分機關係於查證後將舉發違
    規事實由「未帶駕照」更正為「領有機器腳踏車駕駛執照駕
    駛大型車者」，並據以裁處等事實，有連江縣警察局連警交
    字第Ｔ00000000號舉發違反道路交通管理事件通知
    單、交通部公路總局高雄區監理所臺東監理站東監違字第裁
    八一─Ｔ00000000號裁決書各一紙，附卷可資證明
    ，足見本件舉發機關舉發違規之行為，為道路交通管理處罰
    條例第二十五條第二款之「駕駛執照遺失或損毀，不報請公
    路主管機關補發或依限期申請換發者」，並未舉發同條例第
    二十一條之一第一項第二款之「領有機器腳踏車駕駛執照駕
    駛大型車者」之違規行為，依上揭說明，原處分機關自不得
    就未合法舉發之違規行為逕行裁處。從而，本件異議人「領
    有機器腳踏車駕駛執照駕駛大型車者」之違規行為既未合法
    舉發，應與未舉發同，未經舉發，原處分機關即無從加以裁
    罰，是以原處分機關逕以異議人違反道路交通管理處罰條例
    第二十一條之一第一項第二款規定而裁處罰鍰八萬元，於法
    顯有未洽。
六、另異議意旨以異議人違規時間為九十二年十月二日十九時二
    十分，卻遲至九十四年九月二十七日原處分機關始予裁決，
    於法似有未合，且裁決書並未合法送達異議人簽收云云。按
    道路道路交通管理處罰條例本身並無行政罰裁處權之時效消
    滅規定，而同條例第二條雖規定：「本條例未規定者，依其
    他法律規定。」然遍查其他現行法律，亦無有關行政罰裁處
    權之時效消滅規定，原處分機關「違反道路交通管理事件不
    服裁決聲明異議案件移送書」意見欄第三項援引行政程序法
    第一百三十一條規定，謂公法上之請求權，除法律有特別規
    定外，因五年間不行使而消滅，容有誤解。至行政罰法雖已
    於九十四年二月五日立法公布，但依該條第四十六條規定：
    「本法自公布後一年施行。」則該法公布迄今既尚未超過一
    年，依法自無適用之餘地。又該法依中央法規標準法第十四
    條規定既尚未生效，自亦無比附援引該法第二十七條第一項
    法理之可言，否則，該法第四十六條之日出條款規定無異形
    同具文，失去意義。故現行法律既無行政罰裁處權之時效消
    滅規定，則原處分機關縱在異議人違規行為逾三年始裁決，
    尚難認為無效，自更毋論本件之裁決時間未逾三年者。至前
    揭連江縣警察局連警交字第Ｔ00000000號舉發違反
    道路交通管理事件通知單業經異議人於該通知單「收受通知
    聯者簽章」欄按指印收受，復經前開證人邱秉豐（原名邱耿
    民）具結證述在卷可查，而交通部公路總局高雄區監理所臺
    東監理站東監違字第裁八一─Ｔ00000000號裁決書
    亦有異議人於雙掛號郵政收件回執收件人蓋章欄用印存卷可
    參，是異議人所稱裁決書未合法送達云云，不足以採信。
七、綜上所述，本件異議人據以聲明異議之理由，雖無可取，惟
    原處分機關之裁決既有上開可議之處，自應由本院將原處分
    撤銷，並諭知異議人不罰，以資適法。
八、據上論斷，應依道路交通案件處理辦法第二十條前段，裁定
    如主文。
中　　華　　民　　國　　九十四　　年　十二　月　三十  日
                  交通法庭　　法　官  詹慶堂
以上正本證明與原本無異。
如不服本裁定，應於裁定送達後5日內向本院提出抗告狀（須附
繕本）。
「切勿逕送上級法院」
                              書記官　張建成
中　　華　　民　　國　　九十四　　年　十二　月　三十  日
